【裁判字號】    89,上更(三),171
【裁判日期】    891206
【裁判案由】    給付貨款
【裁判全文】
臺灣高等法院民事判決  八十九年度上更(三)字第一七一號
      上  訴  人    仲訊股份有限公司
      兼法定代理人  乙○○
      上  訴  人    丙○○
                    甲○○
                    丁○○
      共      同    錢國成律師
      訴訟代理人
      複代理人      李平義律師
      被上訴人      震旦行股份有限公司  設台北市○○路○段二號十五樓
      法定代理人    林榮幸              住台北市○○路○段二號十五樓
      訴訟代理人    陳中興              住台北市○○路○段二號十五樓
右當事人間請求給付貨款事件，上訴人對於台灣台北地方法院於中華民國八十二年八
月二十一日所為八十二年度訴字第一○一一號第一審判決提起上訴，經最高法院第三
次發回更審，本院判決如左：
    主      文
原判決關於命上訴人連帶給付之金額超過新臺幣肆拾萬參仟柒佰貳拾捌元及其利息部
分，並該部分假執行之宣告，暨訴訟費用之裁判（除確定部分外），均廢棄。
右廢棄部分，被上訴人在第一審之訴及其假執行之聲請均駁回。
上訴人其餘上訴駁回。
第一、二審及發回前第三審訴訟費用，除確定部分外，由上訴人連帶負擔五分之一，
餘由被上訴人負擔。
第一項所命給付之遲延利息減縮自民國八十一年十二月二日起算。
    事      實
甲、上訴人方面：
一、聲明：(一)原判決除駁回被上訴人其餘之訴及其餘假執行之聲請外均廢棄。(二)前開
    廢棄部分，被上訴人在第一審之訴及假執行之聲請均駁回。
二、陳述：除與原判決及本院歷審判決記載相同者，茲引用之外，補稱：
    (一)被上訴人承擔兆瑞股份有限公司（以下簡稱兆瑞公司）與上訴人之契約：
    1.依經濟部登記資料卡顯示，兆瑞公司董事為林瑞鐘、陳永泰、林勇等三人，
    被上訴人震旦行公司之董事為林勇、陳永泰、郭進財、陳正雄等人，兩公司
        董事有半數以上相同，而股東亦大部分重疊，依公司法第三百六十九條之三
        規定，兩公司間有控制與從屬關係。
      2.上訴人公司係於八十二年五月二十九日始與被上訴人公司簽約，故兩造八十
        一年一月至五月之交易行為，顯係延續承受兆瑞公司之契約。由證人即兆瑞
        公司前負責人林瑞鐘，現為被上訴人公司協理之證詞及證人廖文彬即兆瑞公
        司前行銷處長，現被上訴人公司商品處長之證詞顯示：震旦行股份有限公司
        （以下簡稱震旦行）將兆瑞公司原有經營之產品收回自己經營，係承接繼續
        交易之意。
      3.本件被上訴人既已承受兆瑞公司與上訴人間契約之法律上地位，則原契約所
        生之一切權利義務，自應由被上訴人承受，上訴人公司已支付兆瑞公司之貨
        款共計八、八九五、八○五元，自得以之對抗被上訴人公司，被上訴人何來
        貨款請求權之存在。
    (二)若認為被上訴人未為契約之承擔，則被上訴人公司自八十一年一月起繳交上訴
      人之貨款共二、九九四、八一三元：
      1.上訴人於鈞院前審已自認有收到被上訴人附表一編號三六之貨物，至於被上
        訴人附表一編號八、一七、二三、二四、二六（即上訴人於本院所主張之八
        、二一、三四、三五、三六）等五項貨物，及附表一所示編號二一之零件，
        被上訴人並未繳交。
      2.被上訴人附表一編號十二之數量應為二十六台，而非三十台，總價僅三二五
        、○○○元，而非三七五、○○○元；附表一編號二五之數量應為十三台，
        而非四十台，總價僅一、六二五、○○○元，而非五○○、○○○元。
    (三)若認為被上訴人未為契約之承擔，依被上訴人自認（包括第0000000、
      0000000兩紙票據），上訴人仲訊公司股份有限公司（以下簡稱仲訊公
      司）八十一年一月起共給付被上訴人之貨款為二、五三六、四一○元：
      1.依被上訴人製作之上訴人仲訊公司付款明細，被上訴人已自認自八十一年一
        月起共收受上訴人仲訊公司二、五三一、九六○元之貨款。
      2.另被上訴人於發回前鈞院準備程序中，自認仲訊公司曾給付零星貨款四、四
        五○元。
乙、被上訴人方面：
一、聲明：駁回上訴。
二、陳述：除與原判決及本院歷審判決記載相同者，茲引用之外，補稱：
    (一)上訴人仲訊公司於八十一年一至九月間，陸續向被上訴人訂購收銀機等商品，
      貨款金額計四、七八四、八七三元；而仲訊公司於八十一年間交付被上訴人之
      兌現支票及現金金額計新台幣一、八二四、一三五元，惟其中票號為第000
      0000、0000000、0000000等三張支票，係用以抵付仲訊公
      司借用其他經銷商（繼輝、力善、廣笙）之名義及授信額度而向被上訴人購貨
      之貨款，並不包括在仲訊公司支付對被上訴人之貨款內。
    (二)被上訴人對於兆瑞公司與仲訊公司間之契約，並無任何承擔行為：
      1.仲訊公司並無法提出與兆瑞公司之經銷契約，仲訊公司之法定代理人乙○○
        於八十二年十月十二日鈞院前審審理時，答稱：「八十年五月開始有進貨經
        銷該公司（指兆瑞公司）收銀機，但沒有訂有經銷契約」。而且被上訴人係
        自八十一年一月起開始與仲訊公司交易，經數月往來正常後，雙方再於同年
        五月簽訂經銷契約，因此，被上訴人並未承擔兆瑞公司與仲訊公司間之任何
        契約。
      2.仲訊公司於八十年十一月交付兆瑞公司而由被上訴人兌領之支票二張，係兆
        瑞公司用以清償對被上訴人之貨款債務，此由該二張支票之託收日期分別為
        八十一年二月及三月，並非仲訊公司所稱被上訴人承擔契約之八十一年一月
        自明，可證該二紙支票純為仲訊公司支付被上訴人之貨款。且若依仲訊公司
        所稱超付兆瑞公司貨款甚多，而被上訴人又有承擔契約行為，則為何僅有二
        張支票金額且只有七十五萬元由被上訴人兌領，其他仲訊公司超付兆瑞公司
        之貨款支票為何未轉由被上訴人兌領？
    (三)被上訴人對於仲訊公司，並無任何借機行為：
      由交易實務上，因營業人員長期經辦業務與經銷商往來，均已建立個人與經銷
      商間之密切關係，經銷商如因公司缺貨而需向其他經銷商調貨時，營業人員常
      常基於維持個人與經銷商之關係，多會予以協助私下向其他經銷商借機調貨，
      此純屬營業人員與經銷商間之個人往來行為，並非經公司同意之行為，證人即
      被上訴人之營業人員溫堯棠亦證稱每次借機均係其個人要借，有向上訴人表明
      並經其同意，上訴人亦從未向被上訴人查證是否公司要借，足證被上訴人之營
      業人員向上訴人借機純屬個人行為，與被上訴人完全無關。
    (四)被上訴人之出貨詳情：
      1.附表一編號八、十七、二十四、二十六之出貨四筆，被上訴人均有交付仲訊
        公司，此由仲訊公司收受被上訴人開立之發票並未退還且作帳完成可證。
      2.附表一編號十二之出貨三十台，雖出貨單記載數量為二十九台，但記載金額
        總計為三七五、○○○元，依單價計算數量亦為三十台，與發票記載之數量
        金額完全相符，而仲訊公司收受出貨單及發票時，對金額均無爭執，可證出
        貨單之數量純屬誤載。另仲訊公司主張其中三台係被上訴人派溫堯棠所借還
        ，借機純為營業人員與仲訊公司間之個人行為，況且，仲訊公司僅於出貨單
        之顧客自存聯上自行記載扣除三台，而應交還被上訴人之顧客簽收聯反無記
        載扣除，後者既經顧客簽收而未記載扣除，顯有違常理。
      3.附表一編號二十九之出貨四十台，仲訊公司主張其中二十七台係被上訴人派
        溫堯棠所借還，然借機純為營業人員與仲訊公司間之個人行為，仲訊公司亦
        未提出被上訴人簽收之證明。
    理      由
一、震旦行之法定代理人原為陳永泰，於本院審理中變更為林榮幸，有震旦行提出之
    變更登記事項卡附卷可稽（本院卷第七十頁），林榮幸聲明為震旦行之法定代理
    人承受訴訟，核無不合。
二、震旦行起訴主張：仲訊公司於八十一年五月二十九日邀乙○○、甲○○、丁○○
    、丙○○為連帶保證人，與震旦行簽訂經銷契約，經銷震旦行製造之傳真機及收
    銀機商品。仲訊公司於八十一年一月至九月間陸續向震旦行購買傳真機及收銀機
    商品，除給付部分貨款外，尚餘貨款一百七十萬一千元未給付，爰依買賣及連帶
    保證之法律關係，請求仲訊公司等連帶如數給付，並加付自八十一年十二月二日
    起算之法定遲延利息（震旦行原起訴請求仲訊公司給付八十一年六月至九月間購
    貨之貨款一百五十八萬六千元，嗣擴張請求自八十一年一月起之貨款，共請求一
    百七十萬一千元，利息部分原起訴請求自八十一年九月四日起算，於本院前審減
    縮自八十一年十二月二日起算，惟本院前審八十七年度上更(二)字第二五三號就震
    旦行請求之金額超過一百五十四萬一千二百二十八元及利息部分，業判決震旦行
    敗訴，因震旦行不得上訴第三審，此部分已告確定）。
    仲訊公司等則以：仲訊公司在簽訂本件經銷契約之前即與震旦行有交易，並以簽
    發支票交付震旦行之方式預付貨款，其所交付之支票於八十一年一月至同年十一
    月間到期之總金額為三百八十八萬二千三百零九元，而震旦行於八十一年一月至
    九月間交付仲訊公司之貨品貨款僅二百九十八萬二千三百十三元，不足部分兩造
    貨款債權不存在；震旦行於八十年十二月間取去故障之收銀機三台，又先後於八
    十一年二月間、八十一年三月四日、四月二日、七月三十一日向仲訊公司調借收
    銀機十五台、一台、三台、二十七台，迄未歸還，亦應自貨款中扣抵；仲訊公司
    前於八十年八月間向震旦行訂購價值三十九萬元之收銀機三十台迄未交貨，仲訊
    公司亦得按貨款之千分之一計算之違約金十九萬七千三百四十元扣抵本件貨款；
    仲訊公司前向震旦行之關係企業兆瑞公司經銷收銀機等商品，交易期間，已溢付
    兆瑞公司貨款二百六十四萬九千九百三十四元，該公司之業務自八十一年一月起
    即移併震旦行接管承受，仲訊公司得以上開溢付之貨款抵銷本件貨款；乙○○等
    四人係於八十一年五月二十九日始與震旦行簽約為仲訊公司之連帶保證人，就仲
    訊公司於簽約前之貨款債務不負清償責任等語，資為抗辯（原審判命仲訊公司等
    應連帶給付震旦行一百五十八萬八千五百元及自八十一年九月四日起至清償日止
    按年息百分之五計算之利息，駁回震旦行其餘請求，仲訊公司提起上訴，震旦行
    於仲訊公司上訴程序中就其敗訴部分提起附帶上訴，本院八十七年度上更(二)字第
    二五三號判決震旦行部分敗訴，金額為十五萬九千七百七十二元，因震旦行不得
    上訴第三審，該部分已告確定）。
三、震旦行主張仲訊公司以乙○○等為連帶保證人，於八十一年五月二十九日與震旦
    行簽訂經銷收銀機等商品之契約書，嗣仲訊公司向震旦行購買傳真機等貨品，所
    交付用以支付貨款之如附表三所示之支票六紙經提示不獲付款，扣除仲訊公司已
    清償部分，尚欠一百七十萬一千元之事實，業據提出經銷契約書 (見原審外放證
    物袋）、支票及退票理由單影本等（見本院前審八十二年度上字第一四二一號卷
    第一二六至一三一頁）為證，且為上訴人所不爭執，堪信為真實。
四、震旦行主張上開退票金額共一百八十萬五千四百五十元，扣除仲訊公司於八十一
    年十一月五日清償八十一年八月部份貨款十萬元及其他零星貨款四千四百五十元
    ，尚欠一百七十萬零一千元。經查，震旦行與仲訊公司就經銷收銀機之交易，係
    先由仲訊公司交付支票預付貨款，震旦行再按該公司之訂貨陸續出貨，且其等雖
    於八十一年五月二十九日始簽訂經銷契約，惟自八十一年一月起即有交易行為之
    事實，為兩造所是認。仲訊公司抗辯其自八十一年一月至十一月交付震旦行已到
    期之貨款支票有三百八十八萬二千三百零九元，而震旦行自八十一年一月至九月
    間僅出貨二百九十八萬二千三百十三元，震旦行尚有八十九萬九千九百九十六元
    之貨物未交付云云，並提出仲訊公司交貨明細表及仲訊公付款明細各乙件（本院
    卷第四十頁、四十一頁，付款明細表即附表二）為憑。震旦行則主張仲訊公司共
    交付其預付貨款之支票金額共四百三十三萬七千四百十元（其中已兌現者為二百
    五十三萬一千九百六十元，退票為一百八十萬五千四百五十元），而其自八十一
    年一月至九月間已交付價值四百七十八萬四千八百七十三元之貨品與上訴人仲訊
    公司，並無尚未交貨情事，亦提出交貨明細、付款明細在卷可稽（本院卷第六十
    六頁、六十七頁，即附表一、附表三）。仲訊公司等雖抗辯仲訊公司既已交付震
    旦行支票，震旦行僅得請求給付票款，不得再本於買賣關係請求給付貨款云云，
    但仲訊公司交付支票無非支付貨款之方式，其支票未獲兌現，貨款即未獲清償，
    震旦行尚非不得請求給付貨款。是本件兩造之爭執要旨厥為：(一)震旦行是否承擔
    兆瑞公司與仲訊公司之契約。(二)雙方當事人對交貨之數目有爭執。(三)震旦行是否
    向仲訊公司借機，若有，數目為何。
五、震旦行是否承擔兆瑞公司與仲訊公司之契約：
    仲訊公司等抗辯該公司自八十年五月起即向震旦行之關係企業兆瑞公司經銷收銀
    機等商品，係由震旦行之職員王建中經辦，兆瑞公司顯係隱名代理震旦行而為銷
    售行為，震旦行應承擔該債權債務關係。又當時兆瑞公司之代表人為林勇，兆瑞
    公司歇業後，林勇及全體職工轉入震旦行，繼續與仲訊公司交易，兆瑞公司之業
    務自八十一年一月起移併震旦行接管承受，茲仲訊公司超付貨款二百六十四萬九
    千九百三十四元予兆瑞公司，得以之與本件貨款相扣抵云云。震旦行則否認與兆
    瑞公司間有隱名代理之關係存在及有併購兆瑞公司而承受該公司權利義務之事實
    。查，兆瑞公司原係震旦行之經銷商，雙方簽訂有經銷契約，此有震旦行提出之
    經銷合約書影本在卷可稽 (本院卷第四十八頁），兆瑞公司因從事其經銷業務而
    出售震旦行製造之貨物予仲訊公司，其買賣之法律關係自存在於兆瑞公司與仲訊
    公司間，尚與震旦行無關。震旦行之職員縱有為兆瑞公司從事業務情事，亦係基
    於該職員與兆瑞公司間之關係，既非經震旦行指示，震旦行自不受其拘束。次按
    公司負責人與公司（法人）各為獨立之人格，兆瑞公司之原負責人縱有於該公司
    歇業後轉任職於震旦行之情事，尚不得認為兆瑞公司之權利義務應由震旦行承受
    。次查，兆瑞公司原經銷震旦行之貨物，於八十年十二月二十九日經銷契約期滿
    後未再續約。據證人即原兆瑞公司負責人現任職震旦行協理林瑞鐘證稱：「兆瑞
    公司原經銷震旦行產品，八十一年初震旦行把原兆瑞經銷的產品收回自己經營，
    但該二公司財務彼此獨立，震旦行收回自行經銷產品，兆瑞公司並未將原業務併
    給震旦行，兆瑞公司在八十一年底與金儀公司合併而消滅，原兆瑞公司與仲訊公
    司有關收銀機債權債務由金儀公司處理，業務並未由震旦行接收。」等語 (本院
    八十二年度上字第一四二一號卷第五九頁背面），證人即原任職兆瑞公司行銷處
    處長現任震旦行商品二處處長廖文彬證稱：「震旦行收回兆瑞公司經銷的收銀機
    ，但並未接收兆瑞公司業務．．．，兆瑞公司與仲訊公司如有關於收銀機的業務
    沒了結，仍由兆瑞公司處理」等語 (同卷第六一頁背面），證人即會計師林谷同
    證稱：「兆瑞公司八十一年十一月與金儀公司合併，兆瑞公司資產負債、股東權
    益、應收帳款、應付帳款，所有營業上收支均歸到金儀公司，絕對沒有一部歸到
    震旦行承受」等語（同卷第一九四頁背面），復經本院前審囑託蔡德港會計師就
    震旦行與兆瑞公司帳冊鑑定其有無承受業務關係，亦無法認定，有該鑑定書在卷
    可參（本院八十三年度上更(一)字第二三九號卷第八七至九四頁）。至仲訊公司辯
    稱其於八十年十一月三十日交與兆瑞公司支付貨款之第0000000、000
    0000號支票，係經震旦行於八十一年二月十八日、三月十日由震旦行提示兌
    領乙節，震旦行雖自認該二紙票據係仲訊公司交付震旦行之貨款（本院卷第八十
    二頁反面），惟震旦行收受該兩紙支票之原因有許多（如票據轉讓、債務承擔‧
    ‧‧），斷不能因震旦行自認收受該二紙票據，而推斷震旦行承受兆瑞公司與仲
    訊公司之權利義務；且若依仲訊公司所稱超付兆瑞公司貨款甚多，為何僅有此二
    紙支票金額計七十五萬元由被上訴人震旦行兌領，其他仲訊公司超付兆瑞公司之
    貨款支票為何未轉由被上訴人兌領？足證不得僅因上開二紙支票係由震旦行提示
    兌領，即認仲訊公司與兆瑞公司之權利義務關係已由震旦行承受。仲訊公司前開
    抗辯，委無可採。
六、兩造對交貨數目有爭執：
    仲訊公司抗辯自八十一年一月間起即與震旦行交易，於八十一年一月至同年九月
    為預付震旦行貨款而交付之支票總金額為三百八十八萬二千三百零九元，而震旦
    行所交付之貨品貨款僅值二百九十八萬二千三百十三元，震旦行未交貨部分，其
    無給付貨款義務云云。查，震旦行與仲訊公司自八十一年一月起即有交易，向由
    仲訊公司交付支票預付貨款，再由震旦行出貨，此為震旦行所不爭執。震旦行主
    張其交付之貨品如附表一所示，貨款合計四百七十八萬四千八百七十三元，仲訊
    公司除辯稱未受領附表一所示編號八、一七、二三、二四、二六、三六（即仲訊
    公司於本院卷第三十頁所主張之八、二一、三四、三五、三六）部分之貨品，未
    更換如附表一所示之編號二一之零件，編號一二部分僅受領二十九台外，其餘部
    分震旦行均已交貨，並無爭執。茲就有爭執部分審酌如下：
    (一)震旦行主張附表一編號三六號貨物已交付仲訊公司，業據提出出貨單及統一發
      票為證（見本院八十四年度上更(一)字第二三九號卷外放證物）。該出貨單上顧
      客簽名及蓋章欄上有上訴人乙○○之簽名，乙○○亦自認該簽名為真正（本院
      八十二年度上字第一四二一號卷第三○三頁，乙○○當時所陳編號三二即附表
      一編號三六）。堪信仲訊公司有受領該貨物，自不得扣除此部分之貨款。
    (二)震旦行主張附表一編號八、一七、二一、二三、二四、二六號貨物已交付仲訊
      公司，固據提出出貨單及統一發票為憑（本院八十四年度上更(一)字第二三九號
      卷外放證物）。惟各該出貨單上顧客簽名及蓋章欄均無仲訊公司受領紀錄，且
      據證人即震旦行前業務員李銘福（現已更名為李明翰）於本院前審證稱，其雖
      在二三、二四號出貨單上領貨欄簽名，但實際未領貨，亦未出貨予仲訊公司，
      係為增加業績，且仲訊公司已經預付貨款而先開出貨單，而一七、二六號出貨
      單上領貨人欄上「李銘福」字樣並非其所簽，不知係何人所簽，其未領該部分
      貨物，亦未出貨等語（本院八十四年度上字第一四二一號卷第三三四頁背面、
      第三三五頁）。此外震旦行復未舉證證明其確有交付該部分貨物予仲訊公司，
      仲訊公司就編號八、一七、二一、二三、二四、二六號部分貨款，分別為十三
      萬七千五百元、三十一萬二千五百元、七千五百六十元、九萬七千五百元、三
      十七萬五千元、三十七萬五千元及九千七佰五十元，合計一百四十萬二千五百
      六十元，仲訊公司無給付之義務。
    (三)震旦行主張附表一編號十二號有出貨單及統一發票為憑，仲訊公司僅自認受領
      其中之二十九台。經查，統一發票上記載之數量為三十台，與出貨單記載之數
      量為二十九台已有不符，震旦行雖主張統一發票及出貨單之記載固有不同，但
      於出貨單上之總價係以三十台計算價額云云；仲訊公司則以：「‧‧‧我們簽
      收的時候是核對數量在簽‧‧‧」（參本院八十九年十一月九日之準備程序筆
      錄）等語置辦。經查兩造之交易習慣既係仲訊公司預先簽發票據震旦行再送貨
      ，衡情仲訊公司於出貨單上簽收時，僅核對收銀機之台數未注意金額之記載，
      亦不違常情，是仲訊公司抗辯震旦行僅交付二十九台堪予採信。一台收銀機含
      稅價格一萬二千五百元，仲訊公司即無給付之義務。以上扣除仲訊公司不應給
      付之貨款一百四十一萬五千零六十元，震旦行得請求之貨款為三百三十六萬九
      千八百十三元（0000000－0000000－00000＝0000000）。
七、震旦行是否向仲訊公司借機，若有，數目為何：
    上訴人抗辯震旦行於八十年十二月間由業務員溫堯棠取回故障之收銀機三台，又
    先後於八十一年二月間、八十一年三月四日、四月二日、七月三十一日由溫堯棠
    分別向仲訊公司調借收銀機十五台、一台、三台、二十七台，均未歸還乙節：
    (一)八十年十二月取回三台部分：溫堯棠係自八十一年一月起任職於震旦行，於八
      十年十二月間係任職於兆瑞公司，此已據證人溫堯棠本院前審證述明確（本院
      八十二年度上字第一四二一號卷第五六頁），則縱然溫堯棠確有於八十年十二
      月時向仲訊公司取回收銀機三台，亦與震旦行無關。（仲訊公司所辯震旦行應
      承受兆瑞公司之義務乙節不足採信，詳如前述）。
    (二)八十一年二月借十五台部分：溫堯棠否認八十一年二月間有向仲訊公司借十五
      台收銀機之事實（前開第五七頁背面），證人即仲訊公司之會計徐蕙芝雖證稱
      溫堯棠確有借該十五台收銀機，每次溫堯棠來借，都有令其在出貨單上簽名，
      但找不到出貨單等語 (同卷第五七頁），已難信溫堯棠確有借該十五台收銀機
      ，況徐蕙芝又證稱該十五台收銀機已在下次進貨中扣抵等語（同頁），則縱然
      溫堯棠曾向仲訊公司調借該十五台收銀機，既已於下次進貨時扣抵，應認溫堯
      棠已經返還。
    (三)八十一年三月四日為修理而取回一台及八十一年四月二日借三台部分：據溫堯
      棠證稱：「八十一年三月十四日（應係四日之誤）有向仲訊公司領回收銀機一
      台，因該機器故障，我記得已經返還，什麼時候還的忘了‧‧‧八十一年四月
      二日有去借三台，一般情形借的收銀機都在下次送貨時由數量中扣除，除非當
      天歸還，四月二日借的何時還的記不得了」（本院八十二年度上字第一四二一
      號卷第五五頁背面），既未能證明係何時歸還，且震旦行亦未能提出有經仲訊
      公司簽收已交還收銀機之憑據，自難認震旦行主張有歸還乙節為真實，自應扣
      除因修理而而取回之一台及借機三台。
    (四)八十一年七月三十一日借二十七台部分：證人徐蕙芝證稱：「當日（八十一年
      七月三十一日），上午乙○○告訴伊，溫堯棠要借二十七台收銀機，到中午還
      沒來，伊打電話到震旦行，震旦行說溫堯棠已走，他們會派貨運公司來載，過
      不久，輔隆貨運行來，我問是否震旦行派來，他們說是」等語（本院八十二年
      度上字第一四二一號卷第五九頁），而且溫堯棠亦證稱：「八十一年七月三十
      一日我沒有向仲訊公司借二十七台收銀機，是王建中借的」（同卷第五八頁背
      面），而證人王建中證稱：「八十一年七月三十一日是否派溫堯棠向仲訊公司
      借收銀機二十七台要回去查資料」等語（同卷第一五四頁背面），雖經本院合
      法通知並囑託臺灣臺中地方法院訊問，王建中均未到庭提出資料，有臺灣臺中
      地方法院八十九年十月十六日中院洋民中八十九助二六字第八四八一七號函附
      於本院卷第九十七頁可考，然觀其證言並未斷然否認有派溫堯棠借機之情形，
      參以溫堯棠於本院證稱「借機是有，是王經理（指王建中）負責調配，我所有
      的行為都是經理叫我去的，我確定」（本院卷第一○六頁），王建中乃震旦行
      之經理，主管收銀機業務並負責收銀機之調配，仲訊公司所以願將收銀機出借
      ，係信賴王建中有代表震旦行之權利，震旦行抗辯借機為營業員個人之行為與
      公司無云云，顯然不符合交易常態及法理。溫堯棠固曾到庭證稱借機行為係
      其個人所需，且均言明係自己要借等語（同卷第五十六頁、五十八頁），惟仲
      訊公司否認溫堯棠借機時有說個人所借，按溫堯棠係受僱震旦行承辦收銀機業
      務，並非自行經營收銀機生意，其個人自無必要向仲訊公司借調收銀機送銷其
      他客戶，況仲訊公司若非信賴溫堯棠為震旦行之營業員不致有借無還，亦不敢
      出借收銀機，故震旦行主張溫堯棠之借機行為與震旦行無關，洵無可採。末查
      仲訊公司提出之該次借機出貨單（於本院言詞辯論時提出）上雖僅經輔隆貨運
      行謝姓人員簽收，並無溫堯棠或震旦行其他業務員簽收紀錄，惟查震旦行於八
      十九年八月三日在本院準備程序中承認與輔隆貨運行有往來（本院卷第七八頁
      ），而且由徐蕙芝之證詞亦可知，當時輔隆貨運行亦承認其係震旦行派來，仲
      訊公司方會同意輔隆貨運行將貨物搬上車，輔隆貨運行顯係震旦行之履行輔助
      人，仲訊公司主張震旦行向其借機，堪予採信。至於借機出貨單上載明「八月
      三日歸還」字樣，仲訊公司主張出貨單上寫明八月三日，是因為震旦行派輔隆
      貨運行來借時，言明八月三日要還就隨手加以註記，惟震旦行係八月四日出貨
      ，八月三日並未出貨，為兩造所是認（本院卷第八七頁），足證該二十七台並
      未在八月三日歸還，則仲訊公司主張震旦行八十一年七月三十一日所借之二十
      七台，應於八月四日之出貨單上扣除，洵屬有據。
八、仲訊公司等另抗辯其於八十年八月份向震旦行訂購總價三十九萬元之三十台收銀
    機，震旦行已將預付該貨款之支票於八十年十二月十日兌領，但迄未交貨，應依
    約定給付遲延違約金十九萬七千三百四十元，得與本件貨款相扣抵云云，但震旦
    行否認當時有售貨予仲訊公司。且查仲訊公司自認於八十一年一月起始向震旦行
    進貨屬實（本院前審八十二年度上字第一四二一號卷第二五頁），上開貨物應係
    向兆瑞公司訂購，而非向震旦行訂購，上訴人此部分之抗辯，委無可採。
九、仲訊公司所提之付款明細（附表二）上編號一至三項所列之收款日期均為八十年
    間，且收款人李澤民、李文仁等是時任職於兆瑞公司，並未任職於震旦行公司等
    情，為兩造所是認，而震旦行並未承受兆瑞公司之業務，詳如前述，仲訊公司抗
    辯震旦行應將該期間之款項亦列入仲訊公司付款金額中云云，為無可採。至於仲
    訊公司主張其於八十年十一月三十日交與兆瑞公司支付貨款之0000000、
    0000000號支票，雖收款人為李文仁，惟經震旦行於八十一年二月十八日
    、三月十日提示兌領，經震旦行於本院八十二年度上字第一四二一號卷第二七八
    頁之答辯聲明可知上開支票二張純為仲訊公司支付震旦行之貨款，既經自認在卷
    ，依民事訴訟法第二百七十九條第三項規定：「自認之撤銷，除別有規定外，以
    自認人能證明與事實不符或經他造同意者，始得為之」，震旦行無法提出實證而
    且仲訊公司亦不同意撤銷自認之情形下，震旦行於本院否認前次所為之自認，自
    不生任何效力。另0000000支票確有交付震旦行，業據仲訊公司提出收款
    人林正欣簽收之付款簽收簿影本為證（本院八十二年度上字第一四二一號卷第二
    八四頁），震旦行就該證物之真正亦未爭執，堪予採信。又0000000支票
    業由仲訊公司另以0000000支票換回，並遭退票之事實，有該公司致震旦
    行之存證信函（同卷第二六五頁）及支票及退票理由單在卷可稽，且為仲訊公司
    所自認（同卷第三一四頁），仲訊公司抗辯其已給付此部分之貨款，不足採信。
    至震旦行於本院八十四年度上更(一)字第二三九號審理中主張上開仲訊公司所交付
    之0000000、0000000、0000000等三紙支票係仲訊公司另
    與其他經銷商即繼輝公司、力善公司、廣笙行間有交易行為所應給付之款項，由
    震旦行代為沖抵上開經銷商之貨款，不應將其金額計入仲訊公司之付款云云。並
    提出經銷商收帳款明細表卷為憑，於本院審理中亦為相同之陳述。然仲訊公司否
    認有其事實，且按震旦行既已自認在先，事後所提出之經銷商收帳款明細表係其
    自行製作，仲訊公司復否認其真正，震旦行亦未依民事訴訟法第二百七十九條第
    三項舉證證明其原來之自認係出於錯誤，自難採信。則震旦行主張仲訊公司付款
    金額為四百三十三萬七千四百十元，尚應加上前述之四萬二千一百七十五元，即
    仲訊公司付款金額為四百三十七萬九千五百八十五元。
十、綜上所述，仲訊公司於八十一年一月至九月間向震旦行購買之貨物貨款為三百三
    十六萬九千八百十三元之貨物，扣除借機部分，共三十一台（1+3+27=31），計
    三十八萬七千五百元（12500*31=387500），共二百九十八萬二千三百十三元（
    0000000-0000000 =0000000）震旦行主張仲訊公司已給付四百三十七萬九千五百
    八十五元，惟其中交付如附表三所示之六紙支票，均經退票，該等支票面額共一
    百八十萬五千四百五十元，故仲訊公司僅給付二百五十七萬四千一百三十五元，
    加上震旦行自認之四千四百五十元，扣除震旦行上開已交付貨物之金額，仲訊公
    司所欠震旦行之貨款金額應為四十萬三千七百二十八元（0000000－0000000＋
    4450＝0000000，0000000－0000000＝403728）。至仲訊公司等辯稱曾給付現金
    十萬元云云，查此十萬元業經震旦行自行列載於仲訊公司付款明細，並未請求再
    給付，自不得予以扣除，而且此部分業經本院八十七年上更(二)字第二五三號判決
    震旦行敗訴確定。
十一、另乙○○等四人抗辯其等係於八十一年五月二十九日始簽約為連帶保證人，就簽
    約前仲訊公司所欠震旦行之貨款債務，不負連帶清償責任；震旦行執有仲訊公司
    所簽發一百八十萬元之支票，於八十一年間即遭退票，震旦行竟遲至八十二年四
    月始提起本訴，顯係未經保證人同意而准債務人延期清償，依民法第七百五十五
    條規定，乙○○等不負保證責任；在震旦行未對仲訊公司強制執行無效果前，依
    民法第七百四十五條規定，有拒絕清償之權利云云。查本件經銷契約係於八十一
    年五月廿九日簽訂，有關保證人之責任約定於第十一條第一項：「乙方（即上訴
    人仲訊公司）之連帶保證人應與乙方連帶履行本契約各項規定，就乙方對甲方（
    即震旦行）所負之一切債務（含乙方所簽發或背書之未兌現票據）及損害賠償責
    任負連帶給付之責。」乙○○等自應就仲訊公司自同日起對震旦行所負債務負連
    帶清償責任，不得主張震旦行先向仲訊公司請求。次查仲訊公司上開清償之貨款
    ，雖包括八十一年一月至九月間之購貨，惟仲訊公司係預付貨款，並未指示應先
    清償何部分之債務，依民法第三百廿二條第二款之規定，應儘先抵充先到期之債
    務。仲訊公司自八十一年五月廿九日起之購貨，扣除上開震旦行未交貨部分，貨
    款共計一百二十萬零六百四十五元，其中未付之四十萬三千七百二十八元，均屬
    簽約後應付貨款。又乙○○等未舉證證明震旦行有同意仲訊公司延期清償。乙○
    ○等所辯，均不足採信。依上開保證契約，乙○○等就上開仲訊公司應付貨款，
    自應負連帶清償之責。
十二、從而震旦行依買賣契約及連帶保證之法律關係請求仲訊公司等連帶給付四十萬八
    千一百七十五元元，即非無據。關於利息部分，依經銷契約書第七條第一款付款
    辦法，仲訊公司應於貨到當月底結算並自結算日起六十二日支付貨款，本件最後
    交貨日為八十一年九月十六日，依上開約定，仲訊公司至遲應於八十一年十二月
    一日支付貨款，仲訊公司未為支付，即應自八十一年十二月二日起負遲延責任。
    則震旦行併請求自八十一年十二月二日起算之法定遲延利息，亦非無據。原審就
    上開部分為震旦行勝訴之判決，於法核無違誤。仲訊公司等上訴意旨指摘此部分
    原判決不當，求予廢棄改判，為無理由，此部分上訴應予駁回。震旦行超過部分
    之請求，於法無據，原判決命仲訊公司等連帶給付超過上開金額部分，容有違誤
    ，仲訊公司等上訴意旨指摘此部分原判決不當，非無理由，此部分應予廢棄改判
    。震旦行就超過上開金額部分之請求為無理由，原判決就該部分為震旦行敗訴之
    判決，於法核無違誤。
據上論結，本件仲訊公司之上訴為一部有理由，一部無理由，依民事訴訟法第四百四
十九條第一項、第四百五十條、第七十九條但書、第八十五條第二項判決如主文。
中      華      民      國    八十九    年    十二    月      六        日
                                民事第九庭
                                    審判長法  官  吳  謙  仁
                                          法  官  林  樹  埔
                                          法  官  蘇  瑞  華
右正本係照原本作成。
震旦行股份有限公司如不服本判決，應於收受送達後二十日內向本院提出上訴書狀，
其未表明上訴理由者，應於提出上訴後二十日內向本院補提理由書狀（均須按他造當
事人之人數附繕本）上訴時應提出委任律師或具有律師資格之人之委任狀；委任有律
師資格者，另應附具律師及格證書及釋明委任人與受任人有民事訴訟法第四百六十六
條之一第一項但書或第二項（詳附註）所定關係之釋明文書影本。
仲訊股份有限公司不得上訴。
中      華      民      國    八十九    年    十二      月      八      日
                                          書記官  賴  以  真
附註：
民事訴訟法第四百六十六條之一（第一項、第二項）：
對於第二審判決上訴，上訴人應委任律師為訴訟代理人。但上訴人或其法定代理人具
有律師資格者，不在此限。
上訴人之配偶、三親等內之血親、二親等內之姻親，或上訴人為法人、中央或地方機
關時，其所屬專任人員具有律師資格並經法院認為適當者，亦得為第三審訴訟代理人
。


司法院資訊處製作；財團法人民間司法改革基金會備份。
